臺灣高等法院花蓮分院民事判決　九十四年度上易字第五號
　　　上　訴　人　　甲○○
　　　訴訟代理人　　黃健弘律師
　　　複 代理 人　　曾泰源律師
　　　被 上訴 人　　乙○○
　　　訴訟代理人　　丙○○
右當事人間請求侵權行為損害賠償事件，上訴人對於中華民國九十三年十月二十九日
臺灣花蓮地方法院九十三年度訴字第九二號第一審判決提起上訴，本院判決如左：
    主    文
原判決關於命上訴人給付超過新台幣壹拾伍萬陸仟陸佰壹拾伍元部分暨訴訟費用之裁
判（確定部分除外）均廢棄。
右開廢棄部分，被上訴人在第一審之訴駁回。
其餘上訴駁回。
第一、二審訴訟費用除確定部分外，由上訴人負擔三分之二，餘由被上訴人負擔。
    事    實
甲、上訴人方面：
一、聲明：求為判決：（一）原判決不利於上訴人部分廢棄（二）右廢棄部分，被上
    訴人在第一審之訴駁回。
二、陳述：除與原判決記載相同者，茲引用之外，補稱：
 （一）本件事故發生後，被上訴人曾領取汽車強制險理賠金新台幣（下同）十一萬
       零三百零四元，被上訴人於第一審時隱匿此情，上訴人係於接獲第一審判決
       書後，欲向保險公司申請理賠時，始經保險公司告知上情，被上訴人既已領
       取強制險理賠金，依強制汽車責任保險法第三十條規定，自應就損害賠償金
       中扣除，因上情上訴人於原審審理時，均不知情，而未能主張，不得已乃提
       起上訴主張之。
 （二）另有關看護費部分，業經慈濟醫院及所附病情說明認「一般來說傷勢須一年
       方可恢復，原告骨折嚴重，當然須人看護，一般受傷後一個月時間較需要全
       天看護」。則被上訴人充其量僅於受傷後一個月需要人看護為已足，至於其
       他時間至多僅係行動稍不便，對其日常生活事務之處理能力並無影響可言。
三、證據：提出強制理賠資料乙份。
乙、被上訴人方面：
一聲明：求為判決上訴駁回。
二、陳述：除與原判決記載相同者，茲引用之外，補稱：
 （一）本件車禍發生後，雙方在調解委員會調解時，上訴人即聲明其有向華南保險
       公司投保，叫被上訴人向華南保險公司申請車禍強制保險金，上訴人現在說
       不知有此事，顯然強辯。而且保險公司也會通知投保人說有人要申請強制保
       險金才對。況這些錢也是被上訴人先付出的醫藥費，拿收據去向保險公司申
       請的賠償金。
 （二）被上訴人骨折傷勢嚴重，無法自行行動，一個月內全天看護，並不代表日後
       不需要人看護。在骨折未復合前，每日都需要一個人料理他的生活起居，以
       免發生危險。被上訴人骨折病況嚴重，在未復合前都需要人看護。而且要帶
       被上訴人做復健追蹤治療，均必須要有人看護照顧。
 （三）鑑定書所鑑定車禍肇事地點不正確。
三、證據：援用原審提出之證據外，補提照片、診斷證明書及身心障礙手冊。
    理   由
一、按保險人依本法規定給付之保險金，視為加害人或被保險人損害賠償金額之一部
    分，加害人或被保險人受賠償請求時，得扣除之，強制汽車責任保險法第三十條
    定有明文。上開加害人或被保險人於受賠償請求時，得扣除保險人給付之保險金
    之規定，乃法律賦予加害人或被保險人之權利。如不許當事人於第二審上訴程序
    中提出，顯失公平。本件上訴人主張被上訴人曾領取汽車強制險理賠金十一萬零
    三百零四元，伊係於接獲第一審判決書後，欲向保險公司申請理賠時，始經保險
    公司告知上情，被上訴人既已領取強制險理賠金，依強制汽車責任保險法第三十
    條規定，自應就損害賠償金中扣除云云，並提出被上訴人所不爭執之強制險理賠
    資料乙份釋明之，依民事訴訟法第四百四十七條第一項第七款之規定，應予准許
    ，合先敘明。
二、被上訴人主張：上訴人於民國（下同）九十一年九月十一日十五時三十分許，駕
　　駛車號Ｕ六－九一七一號之自用小貨車，沿花蓮縣玉里鎮○○里○○○○○道路
　　由西往東方向行駛（上坡），行經該路十公里（金針高支二三三號電桿以東四二
　　點四公尺）未劃標線之彎道、坡路，明知汽車在未劃標線之道路，應靠右行駛，
　　但遇有特殊情況必須行駛左側道路時，除應減速慢行外，並注意前方來車及行人
　　，而依當時情形，並無不能注意之情事，竟因行駛上坡彎道未靠右行駛，復未注
　　意前方來車，適有伊無駕駛執照騎乘已註銷牌照之機車，由對向駛來（下坡），
　　上訴人雖將車輛向右閃避，仍因閃避不及，致其汽車之保險桿左側與伊所騎乘機
　　車之左前避震器相互撞擊，伊因而人、車倒地，受有左脛骨及髕骨開放性骨折、
　　左顴骨骨折之傷害。而有下列損失：１、支出醫療費用三萬五千六百十三元，２
　　、工作收入減少之損失二十萬元３、看護費二十一萬六千元４、交通費四萬五千
　　元５、療養費十五萬元６、精神慰撫金三十萬元等情，求為命上訴人如數給付之
　　判決（原審判決上訴人給付二十六萬六千九百十九元，而駁回被上訴人其餘之訴
　　，被上訴人對其敗訴部分未聲明不服，已告確定）。
三、上訴人則以：本件事故發生後，被上訴人曾領取汽車強制險理賠金十一萬零三百
    零四元，依強制汽車責任保險法第三十條規定，自應就損害賠償金中扣除。另有
    關看護費部分，業經慈濟醫院及所附病情說明認「一般來說傷勢須一年方可恢復
    ，原告骨折嚴重，當然須人看護，一般受傷後一個月時間較需要全天看護」。則
    被上訴人充其量僅於受傷後一個月需要人看護為已足等語，資為抗辯。
四、查上訴人於民國（下同）於九十一年九月十一日十五時三十分許，駕駛車號Ｕ六
    - 九一七一號之自用小貨車，沿花蓮縣玉里鎮○○里○○○○○道路由西往東方
    向行駛（上坡），行經該路十公里（金針高支二三三號電桿以東四二點四公尺）
    未劃標線之彎道、坡路，明知汽車在未劃標線之道路，應靠右行駛，但遇有特殊
    情況必須行駛左側道路時，除應減速慢行外，並注意前方來車及行人，而依當時
    情形，並無不能注意之情事，竟因行駛上坡彎道未靠右行駛，復未注意前方來車
    ，適有伊無駕駛執照騎乘已註銷牌照之機車，由對向駛來（下坡），上訴人雖將
    車輛向右閃避，仍因閃避不及，致其汽車之保險桿左側與伊所騎乘機車之左前避
    震器相互撞擊，伊因而人、車倒地，受有左脛骨及髕骨開放性骨折、左顴骨骨折
    之傷害之事實，為兩造所不爭執，並有車禍現場圖及診斷證明書可稽。又上訴人
    因過失傷害罪經判處拘役三十日，如易科罰金以三百元折算一日，亦有台灣花蓮
    地方法院九十二年玉交簡字第五六號刑事判決可證，堪信真實。
五、按汽車行駛在未劃標線之道路，應靠右行駛，但遇有特殊情況必須行駛左側道路
    時，除應減速慢行外，並注意前方來車及行人，道路交通安全規則第九十五條第
    一項定有明文。本件兩造於前述時地行駛於未劃標線之道路，於車禍發生後因被
    上訴人受傷嚴重，即駕駛前開車輛將被上訴人送醫救治，未保留車禍現場，台灣
    花蓮地方法院檢察署（下稱花蓮地檢署）檢察官乃指揮檢察事務官於九十二年四
    月九日會同兩造及訴外人（證人）許貴花、（警員）林錦敏至車禍發生地點，由
    兩造、證人許貴花之陳述，將車輛置於定位以重建現場，有履勘現場筆錄、道路
    交通事故現場圖、照片等在卷可稽（附於花蓮地檢署九十二年度偵字第一七九九
    號偵查卷宗三至七、十三至二五頁），依重建現場後所製作之事故現場圖所示並
    參酌前開證據資料可知，上訴人因行駛上坡彎道未靠右行駛，復未注意前方來車
    ，與被上訴人騎乘機車、亦未靠右行駛、由對向駛來而相撞，上訴人駕車行為顯
    有過失，且與被上訴人所受傷害間有相當因果關係。而依兩車相撞後被上訴人之
    倒地位置判斷，其騎乘機車偏左行駛，亦與有過失，且其過失程度應較為大（此
    從兩造於事故發生後貨車、機車之停車位置相比較，上訴人之貨車較靠右，而被
    上訴人則較偏左，有前開偵查卷宗兩造在重建現場後拍攝之照片可憑），然不得
    以此解免上訴人之過失責任。（台灣省車輛行車事故覆議鑑定委員會之鑑定意見
    亦認定被上訴人機車偏左之可能性較大）。經斟酌上開肇事情形、雙方過失情節
    綜合所有證據，認上訴人對於本件車禍之發生，應負百分之四十之肇事責任，而
    被上訴人應負擔百分之六十之過失責任。至被上訴人於本院雖主張：鑑定地點是
    不對的云云，但未能舉證以實其說，其所提出之照片亦無法作為有利之判斷。
六、按因故意或過失，不法侵害他人之權利者，負損害賠償責任；不法侵害他人之身
    體或健康者，對於被害人因此喪失或減少勞動能力或增加生活上之需要時，應負
    損害賠償責任；又不法侵害他人之身體、健康、名譽、自由、信用、隱私、貞操
    或不法侵害其他人格法益而情節重大者，被害人雖非財產上之損害，亦得請求賠
    償相當之金額，民法第一百八十四條第一項前段、第一百九十三條第一項、第一
　　百九十五條第一項前段分別定有明文。本件原審准予被上訴人下列之請求：１、
　　支出之醫藥費一萬一千二百十八元２、工作收入之損失十九萬零八十元。３、精
　　神慰撫金於二十五萬元之部分，兩造於上訴程序中均不予爭執。至於看護費用部
　　分，查被上訴人於九十一年九月十一日因車禍受傷送醫急診，當天入院手術清創
　　，同年九月十六日再手術固定骨折，同年九月二十九日出院，九十二年十月十二
　　日因骨折癒合再入院，九十二年十月十三日手術拔除骨釘，傷勢約須一年方可恢
　　復，等情，有慈濟綜合醫院病情說明書可憑。則被上訴人所受傷勢衡情確會影響
　　其日常生活事務之處理能力，而須請人看護，期間為一年，其雖未聘請專業看護
　　人員看護，惟其夫基於親情所為之看護，雖無現實看護費之支出，應認被害人受
　　有相當看護費之損害，得向上訴人請求損害賠償。被上訴人主張以每月一萬八千
　　元計算看護費用，即平均每日以六百元計算，尚屬適當，則其請求一年之看護費
　　二十一萬六千元（18000×12＝216000），應予准許。至上訴人雖引用慈濟綜合
　　醫院病情說明書載明：因病人骨折嚴重，當然須人看護，一般受傷後一個月時間
　　較需要全天看護等情，抗辯被上訴人僅於受傷後一個月需要人看護云云。然查被
　　上訴人之傷勢約須一年方可恢復，有如上述，在恢復之前自仍須有人扶持照顧，
　　所辯尚非可取。
七、綜上所述，上訴人應給付被上訴人六十六萬七千二百九十八元。復按損害之發生
    或擴大，被害人與有過失者，法院得減輕賠償金額，或免除之，民法第二百十七
    條第一項定有明文。本件被上訴人就車禍之發生與有過失，而應負擔百分之六十
    之過失責任，已如前述，自應應依上開過失比例，減輕上訴人之賠償金額。則依
    此比例減輕後，上訴人應給付被上訴人貳拾陸萬陸仟玖佰壹拾玖元（667298×40
    ﹪＝266919，元以下四捨五入）。而本件事故發生後，被上訴人曾領取汽車強制
    險理賠金十一萬零三百零四元，已如前述，依強制汽車責任保險法第三十條規定
    ，自應就損害賠償金中扣除，則上訴人應給付之金額為十五萬六千六百十五元。
八、從而、被上訴人本於侵權行為之法律關係，請求上訴人給付十五萬六千六百十五
    元，為有理由，應予准許。逾此所為請求，為無理由，應予駁回。原審就超過上
    開應准許部分，為上訴人敗訴之判決，上訴意旨就此部分指摘原判決不當，求予
    廢棄改判，為有理由。至於上開應准許部分，原審判命上訴人給付，並為假執行
    之宣告，核無違誤，上訴意旨，就此部分，仍執陳詞，指摘原判決不當，求予廢
    棄，為無理由，應駁回其上訴。
九、據上論結，本件上訴為一部有理由，一部無理由，依民事訴訟法第四百五十條、
    第四百四十九條第一項、第七十九條但書，判決如主文。
中　　　華　　　民　　　國　　九十四　　年　　　三　　　月　　三十一　　日
　　　　　　　　　　　　　　　　　　 審判長法官　林　大　洋
　　　　　　　　　　　　　　　　　　　　　 法官　謝　志　揚
　　　　　　　　　　　　　　　　　　　　　 法官　賴　淳　良
右正本係照原本作成。
本件不得上訴。
　　　　　　　　　　　　　　　　　　　法院書記官　陳　淑　芬
中　　　華　　　民　　　國　　九十四　　年　　　三　　　月　　三十一　　日
